【裁判字號】    99,簡上,124
【裁判日期】    990816
【裁判案由】    毀棄損壞
【裁判全文】
臺灣彰化地方法院刑事判決            99年度簡上字第124 號
公  訴  人  臺灣彰化地方法院檢察署檢察官
上  訴  人
即  被  告  乙○
上列上訴人即被告因毀棄損壞案件，不服本院中華民國99年5 月
25日99年度簡字第748 號第一審簡易判決（檢察官聲請簡易判決
處刑案號：98年度偵字第10024 號），提起上訴，本院管轄第二
審合議庭判決如下︰
    主  文
上訴駁回。
乙○緩刑貳年。
    事  實
一、乙○因不滿甲○○先前毀損其所種植之絲瓜，乃基於毀損之
    犯意，於民國98年10月14日上午7 時許，在彰化縣員林鎮○
    ○路○段1 巷108 號靠擋土牆之泥土空地上（彰化縣員林鎮
    ○○段1 號地號，為乙○與甲○○、蔡培堯3 人所共有），
    徒手拔除損壞甲○○所種植在上址之樟樹5 棵、龍眼樹2 棵
    、七里香1 棵、抹草3 棵、芒果樹1 棵及一些花草等物，足
    生損害於甲○○（原聲請簡易判決處刑書贅載張何花）。
二、案經甲○○訴由彰化縣警察局員林分局報告臺灣彰化地方法
    院檢察署檢察官偵查聲請簡易判決處刑。
    理  由
一、證據能力部分
  (一)按勘驗，係指實施勘驗人透過一般人之感官知覺，以視覺、
    聽覺、嗅覺、味覺或觸覺親自體驗勘驗標的，就其體察結果
    所得之認知，成為證據資料，藉以作為待證事實判斷基礎之
    證據方法。關於此種證據方法，刑事訴訟法僅於第212 條規
    定，賦予法官或檢察官有此實施勘驗權限。又檢察官之勘驗
    筆錄，為被告以外之人在審判外所作之書面陳述，屬於傳聞
    證據。然檢察官實施勘驗時，依同法第214 條規定，賦予裁
    量被告、辯護人得以在場之機會（即在場權），其勘察、體
    驗所得結果，應依同法第42條、第43條法定程式製作勘驗筆
    錄。此勘驗筆錄乃係刑事訴訟法第159 條第1 項所稱「除法
    律有規定者外」之例外情形而得為證據，是檢察官之勘驗筆
    錄依同法第159 條之1 第2 項規定之意旨，除顯有不可信之
    情況者外，得承認其證據能力（參照最高法院97年度臺上字
    第5061號、96年度臺上字第7335號判決意旨）。查卷附之臺
    灣彰化地方法院檢察署勘驗筆錄1 份（偵卷第31頁），係檢
    察官依刑事訴訟法第212 條所為之勘驗，依上開說明，屬刑
    事訴訟法第159 條第1 項之除外規定，且核無顯有不可信之
    情況，自得作為證據。
  (二)按被告以外之人於審判外之言詞或書面陳述，除法律有規定
    者外，不得作為證據，刑事訴訟法第159 條第1 項固有明文
    。惟按被告以外之人於偵查中向檢察官所為陳述，除顯有不
    可信之情況者外，得為證據，同法第159 條之1 第2 項定有
    明文。偵查中對被告以外之人（包括證人、鑑定人、告訴人
    、被害人及共同被告等）所為之偵查筆錄，或被告以外之人
    向檢察官所提之書面陳述，性質上均屬傳聞證據。惟現階段
    刑事訴訟法規定檢察官代表國家偵查犯罪、實施公訴，依法
    其有訊問被告、證人及鑑定人之權，證人、鑑定人且須具結
    ，而實務運作時，檢察官偵查中向被告以外之人所取得之陳
    述，原則上均能遵守法律規定，不致違法取供，其可信度極
    高。再者，該「被告以外之人」，如經法院於審理中賦予被
    告有與之對質、詰問其現在與先前陳述瑕疵之機會，自屬已
    充分保障被告之對質詰問權，職是，除反對該項供述得具有
    證據能力之一方，已釋明「顯有不可信之情況」之理由，或
    該偵查中之陳述除另違反應具結而未具結之規定外，應具證
    據能力。查證人即告訴人甲○○於偵查中之證述，已依法具
    結，被告亦未曾釋明上開證述有何顯不可信之情況，是以上
    開證人於偵查中之證述，具有證據能力。
  (三)又被告以外之人於審判外之陳述，雖不符刑事訴訟法第159
    條之1 至第159 條之4 之規定，而經當事人於審判程序同意
    作為證據，法院審酌該言詞陳述或書面陳述作成時之情況，
    認為適當者，亦得為證據；當事人、代理人或辯護人於法院
    調查證據時，知有第159 條第1 項不得為證據之情形，而未
    於言詞辯論終結前聲明異議者，視為有前項之同意，刑事訴
    訟法第159 條之5 定有明文。查證人即告訴人甲○○於警詢
    中之證述、承辦員警所繪製之現場圖1 紙（偵卷第9 頁），
    均為被告以外之人於審判外之陳述，均屬傳聞證據；惟被告
    於本院言詞辯論終結前，對於上開證言，均未聲明異議，本
    院審酌上開傳聞證據作成之情狀，並無出於不正取供或其他
    違法不當情事，且客觀上亦無顯不可信之情況，堪認為適當
    ，揆諸上開條文之規定，均應有證據能力。
  (四)末按照相機拍攝之照片，係依機器之功能，攝錄實物形貌而
    形成之圖像，除其係以人之言詞或書面陳述為攝取內容，並
    以該內容為證據外，照片所呈現之圖像，並非屬人類意思表
    達之言詞或書面陳述，當非屬「被告以外之人於審判外之言
    詞或書面陳述」之範圍內，其有無證據能力，自應與一般物
    證相同，端視其取得證據之合法性及已否依法踐行證據之調
    查程序，以資認定，最高法院97年度臺上字第3854號判決意
    旨參照。查卷附之現場照片共12張（偵卷第12-17 頁），係
    以電子科技設備運作所留存之影像紀錄；共有土地分管同意
    書1 紙及土地所有權狀1 紙（偵卷第8 、10頁），均屬一般
    書證，經核均非供述證據，不受傳聞法則之限制，亦核無違
    法取得之情形，自均具有證據能力，合先敘明。
二、上揭犯罪事實，業據被告乙○於警詢、偵查中及本院審理時
    坦承不諱，核與證人即告訴人甲○○於警詢、偵查中之指訴
    情節相符，復有臺灣彰化地方法院檢察署勘驗筆錄、承辦員
    警所繪製之現場圖、共有土地分管同意書及土地所有權狀各
    1 份（偵卷第31、9 、8 、10頁）及現場照片共12張（偵卷
    第12-17 頁）附卷可稽，足認被告之任意性自白與事實相符
    ，是本案事證明確，被告犯行堪以認定，應予依法論科。
三、核被告乙○所為，係犯刑法第354 條之毀損罪。按關於刑之
    量定，係實體法上賦予法院得為自由裁量之事項，茍已斟酌
    刑法第57條各款所列情狀，而未逾越法定刑度，或濫用其權
    限，即不得任意指摘為違法，且在同一犯罪事實與情節，如
    別無其他加重或減輕之原因，下級審法院量定之刑，亦無過
    重或失輕之不當情形，則上級審法院對下級審法院之職權行
    使，原則上應予尊重，最高法院72年臺上字第6696號判例、
    75年臺上字第7033號判例、85年度臺上字第2446號判決意旨
    參照。原審就被告前開行為認係犯刑法第354 條之毀損罪，
    事證明確，據以論罪科刑，判處被告拘役30日，並諭知易科
    罰金之折算標準，核無違誤或不當。上訴人即被告以量刑過
    重、伊及配偶皆有疾病須接受治療等為由提起上訴，為無理
    由，應予駁回。
四、末查，上訴人即被告雖曾於77年間，因誣告案件，經臺灣高
    雄地方法院以76年度自字410 號判決判處有期徒刑4 月，緩
    刑3 年確定，有臺灣高等法院被告前案紀錄表及臺灣彰化地
    方法院檢察署刑案資料查註紀錄表各1 份附卷可參，然緩刑
    期滿未經撤銷，其刑之宣告失其效力，而屬未曾因故意犯罪
    受有期徒刑以上刑之宣告者。另審酌被告供陳本案係肇因於
    告訴人甲○○先毀損其所種植之絲瓜，其已具狀提出告訴（
    參見臺灣彰化地方法院檢察署99年度他字第856 號偵查卷）
    ，而告訴人於本院審理時亦坦承有毀損被告所種植之絲瓜之
    行為（本院卷第38頁反面），告訴人與被告於偵查中及本院
    審理時相互爭論何人對於靠擋土牆之泥土空地有使用權，足
    認被告為本案之犯行，實係肇因於其與告訴人就系爭共有地
    之分管範圍有所爭執，參以被告年歲已高，本院認被告經此
    次科刑之宣告，當知警惕，信無再犯之虞，本院認其所宣告
    之刑，以暫不執行為適當，併宣告緩刑2 年，以啟自新。
據上論斷，應依刑事訴訟法第455 條之1 第1 項、第3 項、第36
4 條、第368 條，刑法第74條第1 項第1 款，判決如主文。
本案經檢察官趙冠瑋到庭執行職務。
中    華    民    國    99    年    8     月    16    日
                  刑事第七庭    審判長法  官  葉明松
                                      法  官  黃玉齡
                                      法  官  郭麗萍
以上正本證明與原本無異。
本件不得上訴。
中    華    民    國    99    年    8     月    16    日
                                      書記官  吳冠慧
附錄本案論罪科刑法條：
中華民國刑法第354條
毀棄、損壞前二條以外之他人之物或致令不堪用，足以生損害於
公眾或他人者，處2 年以下有期徒刑、拘役或5 百元以下罰金。

司法院資訊處製作；財團法人民間司法改革基金會備份。
